臺灣臺中地方法院交通事件裁定　　　　 95年度交聲字第721號
原處分機關　交通部公路總局臺中區監理所
聲明異議人　甲○○
即受處分人
上列受處分人因違反交通管理處罰條例案件，對於交通部公路總
局臺中區監理所之處分（中監違字第裁六○－Ｇ0000000
0號及ＧＰ0000000號裁決書）聲明異議，本院裁定如下
：
    主    文
異議駁回。
    理    由
一、原處分機關略以：聲明異議人即受處分人甲○○（下稱受處
    分人）駕駛車牌號碼五九五○─ＬＭ號自用小客車，於民國
    （下同）九十五年八月十二日十一時二十分許，在臺中市○
    ○路及大業路口，因「無照駕駛（禁駛）電腦顯示註銷（九
    十五年五月八日至九十五年五月七日）」之違規，經臺中市
    警察局交通隊依違反道路交通管理處罰條例第二十一條第一
    項第一款當場舉發，嗣受處分人於期限內到案，本所遂於同
    年八月十四日以中監違字第裁六○－ＧＰ0000000號
    裁決書處罰鍰新臺幣（下同）九千元整；逾期則依裁決書處
    罰主文規定裁處，上開裁決書（下稱本案裁決書）於九十五
    年八月十四日送達受處分人，受處分人之駕駛執照前因於九
    十四年二月二十五日零時四十四分許，在臺中市○○○路因
    「行車速度，超過規定之最高時速二十公里以上」之違規，
    經本所於九十五年三月二十三日以第裁六○－Ｇ00000
    000號裁決書裁罰，該裁決書（下稱前案裁決書）經合法
    寄存送達至受處分人之戶籍地址即臺中市○○區○○路一段
    一四七巷四十弄十一之四十號，惟受處分人仍未處理，本所
    於九十五年五月八日起易處逕行註銷受處分人駕駛執照，一
    年內不得重新考領駕駛執照，註銷至今受處分人未曾考領有
    效之駕駛執照資格，故交通執法人員依道路交通管理處罰條
    例第二十一條第一項第一款製單舉發並無不當等語。
二、聲明異議意旨略以：受處分人不知駕照被註銷，被警方開單
    之後，才知道裁決書寄存送達之情形。受處分人是大陸人氏
    ，因結婚來臺居住，九十二年法院判決分居後，在臺灣並無
    親人，將戶籍暫遷至臺中市○○路○段一四七巷四十弄十一
    之四十號朋友處，但本人並未居住於該址，且該友人於九十
    五年一月離婚後，將戶籍遷出該址，即未居住在該處，前案
    裁決書（受處分人誤載為第裁六○－ＨＡ0000000號
    ）本人確實並未收到，且寄存在該址，友人的配偶亦未告知
    有裁決書之處分，受處分人因不諳臺灣法律，至駕照被註銷
    ，影響生計，誠為冤枉，懇請庭上撤銷該裁決處分等語。
三、就交通部公路總局臺中區監理所九十五年三月二十三日中監
    違字第裁六○－Ｇ00000000號裁決書（即前案裁決
    書）之處分部分：
（一）按受處分人不服第八條主管機關所為之處罰，得於接到裁
      決書之翌日起二十日內，向管轄地方法院聲明異議；又交
      通法庭認聲明異議不合法律上之程式者，應以裁定駁回之
      ，道路交通管理處罰條例第八十七條第一項、道路交通案
      件處理辦法第十八條分別定有明文。次按行政程序法中對
      於文書送達，其第七十二條第一項規定：「送達，於應受
      送達人之住居所、事務所或營業所為之。但在行政機關辦
      公處所或他處會晤應受送達人時，得於會晤處所為之」，
      同法第七十三條第一項規定：「於應送達處所不獲會晤應
      受送達人時，得將文書付與有辨別事理能力之同居人、受
      僱人或應送達處所之接收郵件人員」。再汽車所有人名稱
      、地址等如有變更，均應向公路監理機關辦理登記；各項
      異動，如不依規定申報登記者，處汽車所有人九百元以上
      一千八百元以下罰鍰，亦為道路交通安全規則第二十三條
      第一項、道路交通管理處罰條例第十六條第一項第一款所
      明定。足見汽車所有人之地址如有變更，該所有人有向公
      路監理機關辦理登記之義務，如汽車所有人違反此項義務
      ，不僅應裁處汽車所有人罰鍰，且原處分機關若依照原登
      記住址為送達，仍應視為合法送達。
（二）再按處理違反道路交通管理事件，有關文書送達之程序，
      依行政程序法之規定，違反道路交通管理事件統一裁罰基
      準及處理細則第五條定有明文。又送達，於應受送達人之
      住居所、事務所或營業所為之；於應送達處所不獲會晤應
      受送達人時，得將文書付與有辨別事理能力之同居人、受
      僱人或應送達處所之接收郵件人員；送達，不能依前二條
      規定為之者，得將文書寄存送達地之地方自治或警察機關
      ，並作送達通知書兩份，一份黏貼於應受送達人住居所、
      事務所、營業所或其就業處所門首，另一份交由鄰居轉交
      或置於該送達處所信箱或其他適當位置，以為送達。前項
      情形，由郵政機關為送達者，得將文書寄存於送達地之郵
      政機關，行政程序法第七十二條第一項前段、第七十三條
      第一項、第七十四條第一項、第二項亦分別有明文規定。
      復按民事訴訟文書之寄存送達，依九十二年二月七日修正
      公布、同年九月一日施行之民事訴訟法第一百三十八條第
      二項規定，自寄存之日起，經十日發生效力，此因應受送
      達人未必能即時領取訴訟文書而知悉其內容，故特設此規
      定以保障其權益。行政程序法雖未如前述民事訴訟法增設
      第一百三十八條第二項規定，但基於保障應受送達人權益
      之同一理由，解釋上應認為有上開規定之類推適用，合先
      敘明。
（三）經查，受處分人所有之車牌號碼五九五○─ＬＭ號自用小
      貨車於九十四年二月二十五日零時四十四分許，在臺中市
      ○○○路與永鎮巷口，有「行車限速五十公里，經測時速
      九十七公里，超速四十七公里（滿二十公里以上）」之違
      反道路交通管理處罰條例第四十條第一項之違規，經臺中
      市警察局交通警察隊直屬分隊以中市警交字第Ｇ0000
      0000號舉發違反道路交通管理事件通知單逕行舉發，
      並以掛號郵寄方式送達於受處分人戶籍地址臺中市○區○
      ○路一段一四七巷四十弄十一之四十號以完成送達等情，
      有臺中市警察局九十五年十二月四日中市警交字第○九五
      ○一○八八三○號函檢送中市警交字第Ｇ0000000
      0號舉發通知單、自動測速設備採證照片一張及中華郵政
      股份有限公司大宗掛號函件存查聯在卷可稽，是受處分人
      所有之前揭車輛於上揭時地確有上開違規事實，應堪認定
      。
（四）再上開違規事件因受處分人未自動繳納罰款亦未於期限內
      到案，原處分機關遂於九十五年三月二十三日以中監違字
      第裁六○─Ｇ00000000號裁決書（即前案裁決書
      ）裁罰：「一、罰鍰新臺幣二千四百元，並記違規點數一
      點，罰鍰限於九十五年四月二十二日前繳納。二、上開罰
      鍰逾期不繳納之處分：(一)自九十五年四月二十三日起易
      處吊扣駕駛執照三個月，並限於九十五年五月七日前繳送
      。(二)九十五年五月七日前未繳送駕駛執照者，自九十五
      年五月八日起易處吊銷，並逕行註銷駕駛執照。(三)駕駛
      執照吊（註）銷後，自九十五年五月八日起一年內不得重
      新考領駕駛執照。」等語，並於九十五年三月二十七日依
      監理所登載之受處分人戶籍地址郵寄送達至臺中市○○區
      ○○路一段一四七巷四十弄十一之四十號，嗣因郵件無人
      收領，遂於九十五年三月二十八日寄存於當地之郵政機關
      ，此有該裁決書及交通部公路總局臺中區監理所送達證書
      一紙在卷可稽，依前開說明，前案裁決書於寄存之日起十
      日後之四月七日完成送達，至四月八日起二十日後之四月
      二十七日因受處分人未向法院聲明異議而確定，受處分人
      遲至九十五年八月十四日始向本院就前案裁決書聲明異議
      ，應認其聲明異議不合法定程式，應予駁回。
四、就交通部公路總局臺中區監理所九十五年八月十四日中監違
    字第裁六○－ＧＤ0000000號裁決書（即本案裁決書
    ）之處分部分：
（一）按汽車駕駛人，駕駛執照業經吊銷、註銷而仍駕駛小型車
      者，處六千元以上一萬二千元以下罰鍰；且駕駛執照應扣
      繳之，道路交通管理處罰條例第二十一條第一項第四款、
      第四項分別定有明文。本件受處分人並未依前開交通部公
      路總局臺中區監理所九十五年三月二十三日中監違字第裁
      六○－Ｇ00000000號裁決書（即前案裁決書）主
      文所定之九十五年四月二十二日前繳納罰鍰，或於九十五
      年五月七日前繳送駕駛執照等情，亦為受處分人所不否認
      ；而受處分人遂遭原處分機關易處吊銷駕駛執照一年，期
      間自九十五年五月八日起迄九十六年五月七日止，原處分
      機關並於九十五年七月十七日執行「易處逕註」機車駕駛
      執照登載等情，亦有原處分機關於上開裁決書上蓋印「逕
      行註銷汽、機駕照」章在卷可稽，則本件遭舉發之違規時
      間為九十五年八月十二日，即其小型車駕駛執照已遭註銷
      後，受處分人仍持該經註銷之駕駛執照駕駛車牌號碼五九
      五○－ＬＭ自用小客車而於臺中市○○路與大業路口為警
      查獲舉發之事實，亦為受處分人所坦認，並有臺中市警察
      局舉發違反道路交通管理事件通知單在卷可佐，則受處分
      人確有於駕駛執照註銷後仍持該註銷之駕駛執照駕車之事
      實，堪可認定。
（二）雖受處分人辯稱：未居住於設籍地址，不知駕照被吊銷云
      云，然查，受處分人於九十五年六月八日前，其戶籍地址
      係為「臺中市○○路○段一四七巷四十弄十一之四十號」
      一節，乃為受處分人於異議狀所不爭執，故原舉發單位依
      法定地址寄送違規通知單，因「招領逾期」退件後，逕依
      違反道路交通管理事件統一裁罰標準及處理準則第五條及
      行政程序法第七十四條規定，將裁決書寄存於送達地之郵
      政機關，並無違誤，是上開裁決書之送達程序於法核無不
      合，已生送達之效力。況交通違規件數繁多，送達不論係
      親自收受或寄存送達、甚或公示送達，如屬有效之送達，
      則受處分人之權益包括陳述意見之機會，業已受到保障，
      至於受處分人事實上是否知悉該公告或通知內容，則應由
      受處分人自行負責，要難令舉發機關擔負事實上之通知義
      務，否則寄存或公示送達之法定送達方式，即形同具文。
      從而，受處分人之上開辯解即難謂適法，是異議人此部分
      之異議為無理由，亦應駁回。
五、據上論斷，應依道路交通管理處罰條例第八十七條第一項，
    道路交通案件處理辦法第十八條、第十九條，裁定如主文。
中　　華　　民　　國　　96　　年　　2 　　月　　27　　日
                            臺灣臺中地方法院交通法庭
                                    法  官  黃家慧
上正本證明與原本無異。
如不服本裁定，應於送達後五日內，向本院提出抗告狀。
                                    書記官  陳靖騰
中　　華　　民　　國　　96　　年　　2 　　月　　27　　日
